臺灣彰化地方法院刑事判決　　　　　　　96年度訴字第1662號
公　訴　人　臺灣彰化地方法院檢察署檢察官
被　　　告　甲○○
上列被告因違反毒品危害防制條例案件，經檢察官提起公訴（96
年度毒偵字第4126號），本院依簡式審判程序判決如下：
    主  文
甲○○施用第一級毒品，累犯，處有期徒刑拾月。
    事  實
一、甲○○前因施用毒品案件，經本院以90年度毒聲字第1948號
    裁定令入戒治處所施以強制戒治後，因戒治成效評定為合格
    ，無繼續戒治之必要，經本院以90年度毒聲字第4009號裁定
    停止戒治，所餘期間付保護管束，於91年5 月8 日執行期滿
    ，經臺灣彰化地方法院檢察署檢察官以91年度戒毒偵字第49
    4 、495 號為不起訴處分確定。復於上開強制戒治執行完畢
    釋放後5 年內之94年間，因施用毒品案件，經本院以94年度
    訴字第474 號判決處有期徒刑9 月確定。另於94年間因竊盜
    案件，經本院以94年度易字第551 號判決處有期徒刑1 年確
    定，另就上開施用毒品及竊盜2 罪合併定應執行刑為有期徒
    刑1 年7 月確定，於95年12月18日執行完畢。仍不知警惕，
    復基於施用第一級毒品海洛因之犯意，於96年6 月25日下午
    3 時許，在其位於彰化縣花壇鄉○○街27巷41號住所，將海
    洛因置於注射針筒內摻水混合後，以施打於手臂血管之方式
    ，施用海洛因1 次。嗣因涉嫌竊盜案件經警通知到案說明，
    在有偵查犯罪職權之機關或個人發覺其犯施用毒品罪前，自
    動向彰化縣警察局鹿港分局秀安派出所警員自首其施用第一
    級毒品犯行，主動接受裁判，並經其同意採驗尿液，結果呈
    嗎啡陽性反應，查悉上情。
二、案經彰化縣警察局鹿港分局報告臺灣彰化地方法院檢察署檢
    察官偵查起訴。
    理  由
一、上揭犯罪事實業據被告甲○○於警詢、偵查及本院審理時坦
    承不諱（見96年度毒偵字第3551號卷第5 頁、96年度毒偵字
    第4126號卷第7 頁、本院96年10月3 日準備程序及審判筆錄
    ），經查：
（一）被告於96年6 月25日下午11時30分許為警所採集之尿液，
      經檢驗呈嗎啡陽性反應，有彰化縣警察局鹿港分局委託檢
      驗尿液代號與真實姓名對照表（見3551號偵卷第8 頁）、
      詮昕科技股份有限公司濫用藥物尿液檢驗報告（見3551號
      偵卷第7 頁）各乙紙附卷可稽，足認被告上開自白與事實
      相符，堪予採信。
（二）按毒品危害防制條例就施用毒品者，僅限於「初犯」及「
      5 年後再犯」二種情形，始應先經觀察、勒戒或強制戒治
      程序。倘被告於5 年內已再犯，經依法追訴處罰，縱其第
      3 次（或第3 次以上）再度施用毒品之時間，在初犯經觀
      察、勒戒或強制戒治執行完畢釋放5 年以後，已不合於「
      5 年後再犯」之規定，且因已於「5 年內再犯」，顯見其
      再犯率甚高，原實施觀察、勒戒或強制戒治，已無法收其
      實效，即應依毒品危害防制條例第10條處罰（參照最高法
      院95年度第7 次刑事庭會議意旨）。本件被告前因施用毒
      品案件，經本院以90年度毒聲字第1948號裁定令入戒治處
      所施以強制戒治後，因戒治成效評定為合格，無繼續戒治
      之必要，經本院以90年度毒聲字第4009號裁定停止戒治，
      所餘期間付保護管束，於91年5 月8 日執行期滿，經臺灣
      彰化地方法院檢察署檢察官以91年度戒毒偵字第494 、49
      5 號為不起訴處分確定，復於上開強制戒治執行完畢釋放
      後5 年內之94年間，因施用毒品案件，經本院以94年度訴
      字第474 號判決處有期徒刑9 月確定等情，有上揭裁定、
      不起訴處分書、臺灣高等法院被告前案紀錄表各1 份在卷
      可資參照，是被告曾於強制戒治執行完畢釋放後，5 年內
      再犯毒品危害防制條例第10條之罪，並經法院判處罪刑確
      定，復為本件施用第一級毒品之犯行經警查獲，依上開說
      明，自與前揭條例第20條第3 項之規定僅得適用於「5 年
      後再犯」之情形不合，本件公訴人逕行起訴，並無不合。
（三）綜上，本件事證明確，被告犯行洵堪認定，應依法論科。
二、按海洛因為毒品危害防制條例第2 條第2 項第1 款所規定之
    第一級毒品，是被告施用海洛因之行為，核係犯毒品危害防
    制條例第10條第1 項施用第一級毒品罪。被告為供施用而持
    有該毒品之低度行為，應為施用之高度行為所吸收，不另論
    罪。被告前於94年間，因施用毒品、竊盜案件，經本院分別
    以94年度訴字第474 號、94年度易字第551 號判決處有期徒
    刑9 月、1 年確定，另就上開二罪合併定應執行刑為有期徒
    刑1 年7 月確定，於95年12月18日執行完畢，有臺灣高等法
    院被告前案紀錄表可稽，被告於有期徒刑執行完畢5 年內又
    故意再犯本案之罪，為累犯，應依刑法第47條第1 項規定，
    加重其刑。又被告於其施用毒品犯行為警發覺前，即向彰化
    縣警察局鹿港分局秀安派出所警員自首其施用海洛因犯行，
    並自願接受採集尿液等節，業經被告供陳在卷（見本院96年
    10月3 日審判筆錄），且有彰化縣警察局鹿港分局刑事案件
    報告書（見96年度毒偵字第3551號卷第1 頁）在卷可憑，核
    屬對未發覺之罪自首而接受裁判，應依刑法第62條前段規定
    減輕其刑，並依法先加後減之。爰審酌被告曾因施用毒品經
    送觀察、勒戒及強制戒治，而仍未知警惕又再犯本案之罪，
    足見其雖經觀察、勒戒及強制戒治等治療程序，仍未徹底戒
    除惡習遠離毒害，顯未能善體國家設置觀察、勒戒機構，協
    助毒品施用者戒除毒害之良法美意，惟施用毒品本質上係戕
    害自身健康之行為，尚未嚴重破壞社會秩序或侵害他人權益
    ，且本件施用海洛因之次數僅1 次，暨其犯罪之動機、目的
    、所生危害及犯罪後坦承犯行態度良好等一切情狀，量處如
    主文所示之刑，以示懲儆。又本件被告犯罪時間非在96年4
    月24日以前，不符合中華民國九十六年罪犯減刑條例之減刑
    條件，尚無從依上開條例減刑，附此敘明。
據上論斷，應依刑事訴訟法第273 條之1 第1 項、第299 條第1
項前段，毒品危害防制條例第10條第1 項，刑法第11條前段、第
47條第1 項、第62條前段，判決如主文。
本案經檢察官余建國到庭執行職務。
中　　華　　民　　國　　96　　年　　10　　月　　17　　日
                  刑事第五庭  法  官  楊舒嵐
以上正本證明與原本無異。
如不服本判決，應於判決送達後10日內，向本院提出上訴書狀，
上訴書狀應「敘述具體上訴理由」，並按他造當事人之人數附繕
本。「切勿逕送上級法院」。
中　　華　　民　　國　　96　　年　　10　　月　　17　　日
                              書記官  張木松
附錄論罪科刑法條：
毒品危害防制條例第10條第1項
施用第一級毒品者，處 6 月以上 5 年以下有期徒刑。
